【裁判字號】    90,台抗,249
【裁判日期】    900511
【裁判案由】    繼承遺產
【裁判全文】
最高法院民事裁定                                  九十年度台抗字第二四九號
    抗  告  人  丁○○
                丙○○
                乙○○
                己○○
                甲  ○
    兼 右五 人
    共同代理人  戊○○
右抗告人因繼承遺產事件，對於中華民國八十七年三月二十六日台灣高等法院裁定（
八十六年度家再抗字第三號），提起抗告，本院裁定如左：
    主  文
抗告駁回。
抗告程序費用由抗告人負擔。
    理  由
查對於已確定之裁定有所不服者，除合於法定再審原因得聲請再審外，不容以其他之
方法聲明不服。故不服確定裁定而未以聲請再審之程序為之者，仍應視其為再審之聲
請，而依聲請再審程序調查裁判（本院三十四年聲字第二六三號判例參照）。本件抗
告人對於台灣高等法院八十六年度家抗字第三號確定裁定，表示「甚表反感，並斷然
拒絕接受」，「請求撤銷“駁回”」等語（見一九九七年七月二十一日抗告人致台灣
高等法院等機關之呈報信函），雖未以聲請再審之程序聲明不服，但仍應視其為聲請
再審，故原法院依該程序調查裁判，於法並無不合。
次查本件抗告人係依台灣地區與大陸地區人民關係條例第六十六條之規定，向台灣台
北地方法院（下稱台北地院）表示繼承台灣地區人民之遺產，依該條例施行細則第四
十三條第一項、第三項規定，抗告人應於繼承開始起三年內，檢具聲請書、被繼承人
死亡時之全戶戶籍謄本及繼承系統表、符合繼承人身分之證明文件，該身分之證明文
件應經行政院指定之財團法人海峽交流基金會驗證，然抗告人向台北地院為繼承之表
示時，並未依法提出被繼承人死亡時之全戶戶籍謄本、繼承系統表及經海峽交流基金
會驗證符合繼承人身分之證明文件，台北地院乃裁定限抗告人於一個月內補提上開文
件，該裁定於民國八十五年（即一九九六年）九月二十二日送達抗告人，抗告人未於
期限內補正，台北地院即裁定駁回抗告人之聲請，抗告人不服提起抗告，台灣高等法
院以抗告人提出之繼承人身分證明文件，至八十六年一月十八日止，仍未據海峽交流
基金會驗證，因而以八十六年度家抗字第三號裁定駁回抗告人之抗告，全案已告確定
。抗告人既再向台灣高等法院聲明不服，依首開說明，應視其為聲請再審。
按對於確定裁定聲請再審，非主張該裁定有民事訴訟法第四百九十六條第一項及第四
百九十七條之情形者，不得為之，此觀同法第五百零七條規定自明。又聲請人聲請再
審，依民事訴訟法第五百零七條準用同法第五百零一條第一項第四款之規定，必須表
明再審理由，所謂表明再審理由，必須指明確定裁定有如何合於法定再審事由之具體
情事，始為相當。如未表明再審理由，法院無庸命其補正。原法院以：抗告人對於上
開確定裁定，僅泛言純屬空中樓閣，無中生有，裁定理由公然曲意摘錄海基會函件，
裝腔作勢，又迴避抗告人所寄信件，未經調查取證，不聽陳情，缺乏實事求是之意云
云，並未表明原確定裁定有何法定再審原因，自難認為合法等語。因而駁回其再審之
聲請，經核並無違背法令。
據上論結，本件抗告為無理由。依民事訴訟法第四百九十二條第一項、第九十五條、
第七十八條，裁定如主文。
中      華      民      國     九十     年      五      月     十一     日
                              最高法院民事第一庭
                                  審判長法官  李  錦  豐
                                        法官  楊  鼎  章
                                        法官  吳  麗  女
                                        法官  謝  正  勝
                                        法官  陳  國  禎
      右正本證明與原本無異
                                              書  記  官
中      華      民      國     九十     年      六      月      七      日


司法院資訊處製作；財團法人民間司法改革基金會備份。
